臺灣板橋地方法院民事判決　九十二年度訴字第二二七六號
　　原　　　告　丙○○
　　被　　　告　丁○○
右當事人間請求給付返還借款事件，於民國九十三年三月十八日言詞辯論終結，本院
判決如左：
    主    文
原告之訴及假執行之聲請均駁回。
訴訟費用由原告負擔。
    事    實
甲、原告方面：
一、聲明：求為判決被告應給付原告新臺幣（下同）二百五十萬元，及自民國八十四
    年六月一日起至清償日止，按年息百分之五計算之利息；並陳明願供擔保請准宣
    告假執行。
二、陳述：
（一）被告於八十三年十一月委由訴外人乙○○出面向原告借款二百五十萬元，約定
      期間為六個月，利息則按年息百分之十五計算，被告則以訴外人詠諄工程股份
      有限公司（下簡稱詠諄公司）負責人丁○○所開立面額二百五十萬元支票，交
      乙○○背書後，再交原告收執做為借款之擔保。原告並依約將款項匯入被告帳
      戶。
（二）詎被告於借款到期後，並未依約清償，推說借款係由乙○○支借再轉借被告，
      原告應向乙○○求償，乙○○則答稱其既背書負清償之責，惟尚須時日籌款，
      待返還期限屆滿半年後，乙○○不信守承諾還款，原告乃將擔保之支票提示，
      詎該戶已成銀行拒絕往來戶，而無法兌現。
（三）原告當時相信乙○○因背書應負有清償義務，遂向法院提起給付借款之訴求乙○○清償，惟遭法院引用證人丁○○（即本件被告）之證詞，認定借款人非乙○○，而判決敗訴確定（臺灣台北地方法院八十五年度訴字第四一○五號判決
      ）。
（四）被告雖確定為系爭二百五十萬之借款人，仍藉故不還款，聲稱該筆款項在原告
      赴美期間，因獲知原告急需用錢，已匯還原告之助理訴外人甲○○之帳戶。惟
      甲○○並非原告之助理，當時原告相信被告係受騙將款項誤匯入甲○○之帳戶
      ，甲○○並非有權受領之人，故本於不當得利法律關係訴請甲○○償還所受利
      得二百五十萬元。惟經法院判決詠諄公司向甲○○支付二百五十萬元，對原告
      而言，並不生清償借款而使債之關係消滅效力。本件不當得利應存在於甲○○
      與詠諄公司二者間，甲○○既未受有利益，而致原告受有損害，兩者間自不發
      生不當得利之問題。雖原告不服，提起上訴，仍遭駁回而告確定。
（五）即本件被告既承認已收受原告交付二百五十萬元借款，法院復認定詠諄公司所
      支付甲○○之二百五十萬元並不生清償效力，則原告自得本於借款契約關係向
      被告清求清償二百五十萬元及遲延利息。
（六）訴外人甲○○確非原告助理，從未向原告支領任何工作報酬，系爭借款利息係
      由甲○○以其個人支票交付原告，票面日期、受款人、金額等均由訴外人乙○○親筆撰寫。乙○○既為借款之擔保人，其等三人顯有財務上關聯，自不得以
      款項匯入甲○○帳戶為由拒還借款。原告並否認指示被告將款項匯入甲○○帳
      戶。況依匯款日以觀，與借款到期日並不相符，亦顯與系爭借款不相干。
三、證據：提出支票及退票理由單各一紙、匯款申請書一份、民事判決二份、存證信
          函二份、支票影本六紙、存摺影本一份、傳真函二份、股東往來明細表一
          份。
乙、被告方面：
一、聲明：求為判決駁回原告之訴及假執行之聲請。
二、陳述：
    被告固曾向原告借款二百五十萬元，並經原告如數交付，原約定八十四年六月一
    日為清償期，惟其已清償期至後一個月，依原告指示將款項匯入原告助理甲○○
    之帳戶內清償完畢，原告另一助理葉慧真並有打電話來確認此事，是以原告一開
    始才沒有直接找被告要，而另向甲○○起訴請求。甚原告於另案已經承認，如果
    甲○○確無權利收款，何以先前所支付之利息錢，原告均未表意見。
三、證據：提出處分書一份、言詞辯論筆錄影本一份、信函影本一份、高等法院民事
    判決書一份；聲請傳訊證人甲○○、乙○○。
丙、本院依職權調閱臺灣台北地方法院八十五年度訴字第四一○五號及八十七年度訴
    字第四三一一號民事卷全卷。
    理    由
一、原告主張，被告前於八十三年十一月間向原告借款二百五十萬元，約定期間為六
    個月，利息則按年息百分之十五計算，被告則以訴外人詠諄公司負責人丁○○所
    開立面額二百五十萬元支票，交乙○○背書後，再交原告收執做為借款之擔保。
    原告並依約將款項匯入被告帳戶。詎於清償期屆至後被告並未清償，爰本於借貸
    契約關係提起本件訴訟請求被告清償系爭借款及遲延利息等情。被告則以，其固
    於八十三年十一月向原告借款二百五十萬元，並經原告如數交付已於屆期後一個
    月將款項匯還原告所指定之訴外人甲○○，而清償完竣，原告自不得再重覆向被
    告求償等語為辯。
二、兩造對於：（一）被告前於八十三年十一月間向原告借款二百五十萬元，約定期
    間為六個月，利息則按年息百分之十五計算，被告則以訴外人詠諄公司負責人丁○○所開立面額二百五十萬元支票，交乙○○背書後，再交原告收執做為借款之
    擔保。原告並依約將款項匯入被告帳戶。（二）於清償期屆至後被告分於八十四
    年六月二十八日及二十九日合計匯款二百五十萬元入訴外人甲○○之帳戶。（三
    ）原告於另案（即臺灣台北地方法院八十七年度訴字第四三一一號，被告甲○○
    ，訴訟標的「不當得利法律關係」）判決其敗訴後，提起上訴時（即臺灣高等法
    院八十八年度上字第一六一二號）所提出之上訴理由狀內載明「訴外人詠諄公司
    已匯還借款入被告甲○○帳戶，故該公司已向第三人為清償，經債權人（即原告
    ）所承認依民法第三百十條規定，已生清償效力，兩者間債之關係也就消滅。：
    ：債之關係債權人與債務人二者之關係，原告與詠諄公司二者皆認為債務已清償
    ，原判決逕認定債務尚未消滅，顯於法未合：：。原告已敘明債務人為被告甲○○所騙而誤信甲○○為原告之特別助理：：債務人於清償時誤信甲○○係代表原
    告領取，因而匯款入被告帳戶，實屬善意。原告承認其債務已清償，並未違常理
    ，依法已生清償效力。」等情，未有爭執，並有原告提出之支票及退票理由單各
    一紙、匯款申請書一份及臺灣高等法院八十八年度上字第一六一二號民事判決書
    一份、上訴理由狀各一份在卷可佐，堪認為真正。
三、按依債務本旨，向債權人或其他有受領權人為清償，經其受領者，債之關係消滅
    。向第三人為清償，經其受領者，其效力依左列各款之規定：(1)經債權人承認或
    受領人於受領後取得其債權者，有清償之效力。民法第三百零九條第一項、第三
    百十條第一項第一款分別定有明文。查
（一）姑不論原告主張：訴外人甲○○並非原告特別助理，伊亦未指示被告將款項匯
      入甲○○之帳戶一節，是否可認為真正。縱信屬實，原告既已經承認訴外人甲○○之受領行為，依民法第三百十條第一項第一款規定，自已生清償之效力。
      原告雖另執：當初係誤認訴外人詠諄公司為借款人才承認等語為辯。惟承前述
      ，詠諄公司為擔保系爭借款，既簽發同額支票以為擔保，自同屬系爭借款之債
      務人（性質類保證人），而對系爭二百五十萬元借款與主債務人（即被告）同
      負清償義務，則原告對訴外人詠諄公司之向甲○○為給付之清償行為為承認，
      效力自及於主債務人（即被告），被告與詠諄公司均因原告前開承認，而生清
      償之效力，原告自不得再本於借貸關係向被告為返還系爭借款之請求。
（二）遑論，原告前本於不當得利法律關係對訴外人甲○○起訴請求返還甲○○所受
      領之二百五十萬元訴訟，第一審法院（臺灣台北地方法院八十七年度訴字第四
      三一一號）係以依原告起訴主張之事實為「並未指示同意詠諄公司匯還借款予
      甲○○，亦未授權甲○○收取該項借款。」是逕由原告主張之事實觀之，即與
      不當得利構成要件有間，而認定原告之無理由，判決駁回。是該判決並未直接
      認定原告主張之前開事實為真正（原告認該判決已為肯認原告主張之認定，應
      有誤會，併予敘明。），僅基於民事訴訟採辯論主義之原則得逕以就原告主張
      事實於法律上並無理由為論斷依據；至第二審法院，則係基於原告於上訴後既
      表明已承認，詠諄公司之清償對原告自生效力之前提。進步綜合卷證資料認定
      被告甲○○係受原告之委任而代其受領詠諄公司所給付二百五十萬元（即被告
      甲○○與原告間存有委任契約關係），縱令事後甲○○未依原告指示處分所收
      受款項，亦非屬不當得利，為此駁回上訴確定等情，業據本院依職權調閱臺灣
      台北地方法院八十七年度訴字第四三一一號民事卷全卷核對屬實。即原告逕執
      前開判決內容而為甲○○與原告間並無委任關係之推斷，應有誤會。綜合前案
      判決之結果，反係與被告所辯「甲○○係受原告委任而受領本件借款之清償」
      一節，互核相符。
四、綜上所述，本件不問訴外人甲○○於受領系爭借款之清償時，是否屬有權代理，
    既均已生清償之效力（如為有權代理，受領後即生清償效力；如屬無權代理，則
    於原告承認之時，發生清償之效力。），則兩造所爭執「甲○○是否為原告特別
    助理」之爭點，顯無本案結果之判斷無涉，故此部分無庸再傳訊證人甲○○、乙○○等，併予敘明。從而，原告本於借貸契約關係請求被告返還二百五十萬元及
    自八十四年六月一日起至清償日止，按年息百分之五計算之利息，為無理由，應
    予駁回。
五、原告之訴既經駁回，其假執行之聲請已失所附麗，應併駁回。
結論：本件原告之訴為無理由民事訴訟法第七十八條判決如主文。
中　　　華　　　民　　　國　　九十三　　年　　　四　　　月　　一    　　日
                                  臺灣板橋地方法院民事第一庭
~B法　官　黃信滿
右為正本係照原本作成。
如對本判決上訴，須於判決送達後二十日內向本院提出上訴狀。
中　　　華　　　民　　　國　　九十三　　年　　　四　　　月　　一    　　日
~B書記官　吳美瑤
